---
title: "Dødfald i Danmark 2020"
author: "Thomas Poulsen"
date: "January 1, 2021"
output: html_document
---

```{r setup, include=FALSE}
knitr::opts_chunk$set(echo = TRUE)

library(readxl)
library(dplyr)
library(tidyr)
library(ggplot2)

CVpct <- function(x) 100*sd(x,na.rm=TRUE)/mean(x, na.rm=TRUE)

tb2.in <- read_excel("dødsfald_dk_2020-12-31_edit.xlsx", skip=2)
tb2 <- tidyr::pivot_longer(tb2.in, matches("\\d+U\\d+"), names_to = "week_id", values_to = "count") %>%
    mutate(year = as.numeric(sub("(\\d+)U(\\d+)$", "\\1", week_id)),
           week = as.numeric(sub("(\\d+)U(\\d+)$", "\\2", week_id)),
           age = ordered(Age, levels= unique(Age))
           )

tb2_mean <- tb2 %>% group_by(Region, Gender, Age, age , week) %>% summarise(week_mean = mean(count))

```

# Der dør ca 1000 om ugen i Danmark

Det gennemsnitlige antal dødsfald i Danmark per uge fra 2007 til 2020 er 1027 +/- 8%.
Der dør færrest i sommerhalvåret.

Som i de følgende plot er gennemsnit over 2007 til 2020 markeret med blå prik og 2020 værdien med sort streg.
Der er ikke nogen voldsom overdødelighed i 2020.

```{r echo=FALSE}
tb2 %>% subset(Gender == "I alt"& Age == "I alt") %>% summarise(mean_count = mean(count), CVpct = CVpct(count))

ggplot(subset(tb2_mean, Gender =="I alt" & Age == "I alt"), aes(x = week, y = week_mean)) + geom_point(color = "blue") + geom_line(data = subset(tb2, year == 2020 & Gender =="I alt" & Age == "I alt"), aes(x = week, y = count), color = "black") + facet_wrap(~age)+ ggtitle("Døde i DK per uge")

```

# Der dør flest 80-90 årige

Dødstallet topper for 80-90 årige. Det er også for de ældre, at årstidsvariationen er stærk.

Gennemsnit er blå prik, 2020 er sort streg. 
Der er ikke nogen tydelig overdødelighed i 2020.

```{r echo=FALSE, fig.height=10, fig.width=10}
ggplot(subset(tb2_mean, Gender =="I alt" & Age != "I alt"), aes(x = week, y = week_mean)) + geom_point(color = "blue") + geom_line(data = subset(tb2, year == 2020 & Gender =="I alt" & Age != "I alt"), aes(x = week, y = count), color = "black") + facet_wrap(~age)+ ggtitle("Døde i DK per uge")

```

# I 2020 døde færre midaldrende og flere ældre

Op til 35 år er der ikke noget ved 2020 der stikker ud.
Fra 35 - 70 år er der færre døde i 2020 end forventet.
Over 70 år er der en overdødelighed efter ca uge 10 (nedlukningen kom i uge 11, 2020).

Bemærk at hvert plot har egen y-akse nedenfor.
Blå prik er gennemsnit over 2007 til 2020. Sort streg er 2020 værdien.

```{r echo=FALSE, fig.height=10, fig.width=10}
ggplot(subset(tb2_mean, Gender =="I alt" & Age != "I alt"), aes(x = week, y = week_mean)) + geom_point(color = "blue") + geom_line(data = subset(tb2, year == 2020 & Gender =="I alt" & Age != "I alt"), aes(x = week, y = count), color = "black") + facet_wrap(~age, scale="free")+ ggtitle("Døde i DK per uge")

```

## Kønsfordeling

Mænds overdødelighed starter lidt før 20 års alderen og fortsætter frem til 80-85 år, hvor der dør lige mange mænd og kvinder.
Det er også den aldersgruppe, hvor flest mænd dør (relativt til andre aldersgrupper).
Kvinder dør typisk som 85-90 årige og derefter dør flere kvinder end mænd.


```{r echo=FALSE, fig.height=10, fig.width=10}
ggplot(subset(tb2_mean, Gender !="I alt" & Age != "I alt"), aes(x = week, y = week_mean, color = Gender)) + geom_point() + geom_line(data = subset(tb2, year == 2020 & Gender !="I alt" & Age != "I alt"), aes(x = week, y = count), color = "black") + facet_wrap(~age)+ ggtitle("Døde i DK per uge")

ggplot(subset(tb2_mean, Gender !="I alt" & Age != "I alt"), aes(x = week, y = week_mean, color = Gender)) + geom_point() + geom_line(data = subset(tb2, year == 2020 & Gender !="I alt" & Age != "I alt"), aes(x = week, y = count), color = "black") + facet_wrap(~age, scale = "free")+ ggtitle("Døde i DK per uge")

```

# Data

Antal døde i Danmark opgrjort per uge, køn og aldergruppe fra 2007 til 2020.
Hentet fra Danmarks Statistik 2020-12-31:  https://www.statistikbanken.dk/statbank5a/SelectVarVal/Define.asp?MainTable=DODC2&PLanguage=0&PXSId=0&wsid=cftree

Data kan også hentes splittet på region og i en opløsning på en dag.
